【裁判字號】    90,訴,1644
【裁判日期】    900831
【裁判案由】    業務過失致死等
【裁判全文】
臺灣高雄地方法院刑事判決                          九十年度訴字第一六四四號
    公  訴  人  臺灣高雄地方法院檢察署檢察官
    被      告  乙○○
右列被告因業務過失致死案件，經檢察官聲請簡易判決處行（九十年度偵字第六九三
六號），本院高雄簡易庭認不宜以簡易判決處刑，移由本院依通常程序審理，本院判
決如左：
    主  文
乙○○從事業務之人，因業務上之過失致人於死，處有期徒刑陸月，如易科罰金，以
參佰元折算壹日。緩刑貳年。
    事  實
一、乙○○係統成機械工程有限公司（以下簡稱統成公司）之負責人，係事業經營負
    責人，且為從事各種機械、儲槽、塔槽、輸送機械、起重工程等加工製作按裝維
    護業務之人，於民國八十九年十一月二十八日上午，偕同受僱勞工陳炎秋等人，
    至高雄市小港區○○○路十二號海光企業股份有限公司（以下簡稱海光公司），
    進行五十公噸集塵冷卻塔汰舊換新工程時，其明知雇主於進行集塵冷卻塔之拆除
    作業進行前，應檢查預定拆除之集塵冷卻塔的各部分構件，對不穩定部分加以支
    撐等安全防護設備，以防止建築物之各部分構件墜落等職業災害之危險，且依當
    時情形，又無不能注意之情事，竟於進行拆除工程前，疏未注意對集塵冷卻塔之
    各部分構件實施檢查，以致未發現該集塵冷卻塔之伸縮接頭外部已產生裂縫而有
    斷裂之虞，且於施工時，又疏未用構築施工架之方式，對集塵冷卻塔之伸縮接頭
    及彎管部分架起支撐之防護設備，以維其穩定不墜落，即貿然切斷彎頭與冷卻塔
    間之螺絲，致使行走在伸縮接頭下方走道平台之勞工陳炎秋，於同日上午十時三
    十分許工作中，遭因不堪廠房內固定式起重機運動之振動力而斷裂之伸縮接頭所
    連接之彎管擊中，使陳炎秋受有右側顳部挫裂傷、肢體破裂等傷害，雖送醫急救
    ，仍於同日十時四十分許因低血容積性休克，傷重不治死亡。
二、案經陳炎秋之妻甲○○訴請及臺灣高雄地方法院檢察署檢察官相驗後自動檢舉偵
    查起訴。
    理  由
一、訊據被告乙○○，對於其擔任雇主，並雇用死者陳炎秋，且未依規定檢查集塵冷
    卻塔之各部份構件，並設置架起支撐集塵冷卻塔之伸縮接頭及彎頭之防護措施，
    造成被害人遭斷裂之伸縮接頭所連接之彎頭部分擊中之事實，坦承不諱，核與證
  人莊明達、薛文源證述情節相符，並有高雄市政府警察局小港分局司法警察處理
    變死案件初步調查報告表一份、照片六幀、高雄市政府勞工局勞工檢查所九十年
    二月十六日高市勞檢一字第００九八九號函附職業災害檢查報告書一份在卷可稽
    。而被害人確因本件車禍致顱內出血、頭部外傷不治死亡之事實，亦經臺灣高雄
    地方法院檢察署檢察官督同法醫師相驗明確，製有相驗屍體證明書、驗斷書及勘
    驗筆錄在卷可憑。
二、按雇主在有墜落、崩塌之虞之作業場所，應設置有符合標準之必要安全設備；且
    雇主對於建築物之拆除，應檢查預定拆除各部份構件，且對不穩定部份應加支撐
    ，勞工安全衛生法生法第五條第一項第五款、營造安全衛生設施標準第一百四十
    四條第一款、第二款分別定有明文。被告乙○○既為從事各種機械、塔槽之拆除
    按裝工程，且為雇主，自應注意上述規定，且依當時狀況又無不能注意之情事，
    竟疏未注意，因而發生職業災害，致被害人陳炎秋因而死亡，自應負過失責任，
    且其過失行為與被害人陳炎秋死亡結果間有相當因果關係，本件事證明確，被告
    罪行堪以認定。
三、被告雇用被害人在上開作業場所工作，係勞工安全衛生法第二條第二項所定之雇
    主，其對防止有墜落、崩塌之虞之作業場所所引起之危害，未設置符合標準之必
    要安全設備，係違反勞工安全衛生法第五條第一項之規定，又因其未設置，致雇
    用之工人發生第二十八條第二項第一款之死亡之職業災害，應依勞工安全衛生法
    第三十一條第一項規定處斷；又係從事業務之人，應注意設置符合標準之必要安
    全防護護具，而依當時情形又無不能注意之情形，而未注意，因而發生本件意外
    致被害人死亡者，係犯刑法第二百七十六條第二項之業務過失致死罪。又被告所
    犯上開勞工安全衛生法第三十一條第一項之規定及刑法第二百七十六條第二項之
    二罪，係一行為觸犯數罪名，為想像競合犯，應依刑法第五十五條規定，從一重
    之業務過失致死罪處斷。爰審酌被告素行良好，且犯後坦承犯行，態度尚佳，並
    已與被害人家屬達成民事上和解，此業據被害人之妻甲○○到庭陳明在卷，並有
    和解書一紙在卷可憑等一切情狀，量處如主文所示之刑。又刑法第四十一條業已
    於九十年一月十日修正公布，並於同年月十二日生效，其第一項前段規定為「犯
    最重本刑為五年以下有期徒刑以下之刑之罪，而受六個月以下有期徒刑或拘役之
    宣告，因身體、教育、職業、家庭之關係或其他正當事由，執行顯有困難者，得
    以一元以上三元以下折算一日，易科罰金。」，本件被告犯罪時間雖在上開條文
    修正生效前，然依刑法第二條第一項前段規定，行為後法律有變更者，應適用裁
    判時之法律，故依刑法第二條第一項前段之規定，就被告所宣告之刑併以諭知易
    科罰金之折算標準。末查被告前未曾受有期徒刑以上刑之宣告，有台灣高等法院
    被告全國前案紀錄表一紙在卷可按，經此偵審程序，當知警惕，信無再犯之虞，
    因認其等所宣告之刑以暫不執行為適當，爰均併予宣告緩刑二年，用啟自新。
據上論斷，應依刑事訴訟法第二百九十九條第一項前段，勞工安全衛生法第三十一條
第一項，刑法第二條第一項前段、第十一條前段、第二百七十六條第二項、第五十五
條、第四十一條第一項前段、第七十四條第一款，罰金罰鍰提高標準條例第一條前段
、第二條，判決如主文。
本案經檢察官黃俊嘉到庭執行職務。
中      華      民      國    九十      年      八      月    三十一    日
                                臺灣高雄地方法院刑事第四庭
                                    法  官  廖  純  卿
右正本證明與原本無異。
如不服本判決，應於判決送達後十日內，向本院提出上訴狀。
                                    書記官  林  孝  聰
中      華      民      國    九十      年      八      月    三十一    日
附錄本案論罪科刑法條全文：
刑法第二百七十六條第二項
中華民國刑法第二百七十六條
 (過失致死罪)
從事業務之人，因業務上之過失犯前項之罪者，處五年以下有期徒刑或拘
役，得併科三千元以下罰金。


司法院資訊處製作；財團法人民間司法改革基金會備份。
